臺灣臺東地方法院刑事裁定
111年度單禁沒字第1號
聲  請  人  臺灣臺東地方檢察署檢察官
被      告  陳麗華



上列聲請人因被告違反毒品危害防制條例案件（109年度毒偵字
第512號、110年度毒偵字第209號），聲請單獨宣告沒收（110年
度聲沒字第35、41號），本院裁定如下：
    主  文
扣案如附表一編號1至編號11所示之物及附表二編號1至2所示之
物均沒收銷燬。
其餘聲請部分駁回。
    理  由
一、聲請意旨略以：被告陳麗華因施用第一、二級毒品案件，經
    臺灣臺東地方檢察署檢察官於民國110年3月30日分別以109
    年度毒偵字第512號、110年度毒偵字第209號為不起訴處分
    確定，惟扣案如附表一、二所示之物，檢驗結果分呈甲基安
    非他命、FUM-AMB、海洛因陽性反應，屬違禁物，爰依法聲
    請單獨宣告沒收銷燬之等語。
二、准許部分
(一)按查獲之第一、二級毒品及專供製造或施用第一、二級毒品
    之器具，不問屬於犯罪行為人與否，均沒收銷燬之，毒品危
    害防制條例第18條第1項前段定有明文。又違禁物，不問屬
    於犯罪行為人與否，得單獨宣告沒收，此觀諸刑法第38條第
    1項、第40條第2項自明。海洛英、甲基安非他命既屬毒品危
    害防制條例第2條第2項第1款、第2款所稱之第一級毒品、第
    二級毒品，依同條例第ll條第1項、第2項規定不得持有，故
    屬違禁物，應依同條例第18條第l項前段規定，沒收銷燬之
    。末按檢察官依刑事訴訟法第253條或第253條之1為不起訴
    或緩起訴之處分者，對刑法第38條第2項、第3項之物及第38
    條之1第1項、第2項之犯罪所得，得單獨聲請法院宣告沒收
    ，刑事訴訟法第259條之1亦有明文。
(二)經查，被告前因施用第二級毒品案件（即於109年10月12日
    中午某時，在其位於臺東縣○○鄉○○村○○00號居所內，以將第
    二級毒品甲基安非他命放入玻璃球內燒烤後吸食煙霧之方式
    ，施用第二級毒品甲基安非他命1次，下稱甲案），經本院
    以109年度毒聲字第72號裁定送勒戒處所觀察、勒戒後，因
    認無繼續施用傾向，於110年3月30日出所；被告另施用第一
    級毒品及第二級毒品案件（即於109年6月15日19、20時許，
    在其位於桃園市○○區○○路○○段000號住處，以將第一級毒品
    海洛因、第二級毒品甲基安非他命同時放入玻璃球內燒烤後
    吸食煙霧之方式，施用第一級毒品海洛因、第二級毒品甲基
    安非他命1次，下稱乙案），因該案在前開觀察、勒戒前所
    犯，且被告經施以觀察、勒戒後，既認其已無繼續施用毒品
    之傾向，上開二案經臺灣臺東地方檢察署（下稱臺東地檢署
    ）檢察官以109年度毒偵字第512號、110年度毒偵字第208號
    、第209號為不起訴處分確定等情，有上開本院裁定書、臺
    灣高等法院被告前案紀錄表各1份在卷可稽，再經核閱該不
    起訴處分書後認為無誤。
(三)又被告之甲案所扣案如附表一編號1至11所示之安非他命11
    包，經檢驗結果呈甲基安非他命，有臺東地檢署扣押物品清
    單、慈濟大學濫用藥物檢驗中心109年10月29日慈大藥字第1
    09102960號函暨委驗檢體之鑑定書各1份（臺東地檢署109年
    度毒偵字第512號卷第29至30頁、第34頁及其背面），堪認
    上開扣案物俱屬第二級甲基安非他命毒品，係違禁物；另乙
    案所扣案如附表二編號1至2所示之物，分別經鑑定檢出含有
    第一級毒品海洛因、第二級毒品甲基安非他命，有臺東地檢
    署扣押物品清單、詮昕科技股份有限公司（下稱詮昕公司）
    藥物檢驗報告（報告編號D0000000-0）、法務部調查局濫用
    藥物實驗室鑑定書附卷足佐【臺東地檢署110年度毒偵字第2
    09號卷第13頁、第17頁、第19頁、第25頁，臺灣桃園地方檢
    察署（下稱桃園地檢署）109年度毒偵字第3962號卷第105頁
    】，堪認為附表二編號1所示之物品係第一級毒品海洛英、
    編號2所示之物係第二級毒品甲基安非他命，均屬違禁物；
    復以盛裝上揭毒品之外包裝袋，以現今所採行之鑑驗方式，
    仍會殘留微量毒品而無法將之完全析離，自應連同查獲之毒
    品，依毒品危害防制條例第18條第1項前段規定，不問屬於
    被告與否，沒收銷燬之，故本件聲請並無不合，應予准許。
    至鑑驗耗損之毒品，因已滅失，爰不併予宣告沒收銷燬之，
    附此敘明。
三、駁回部分
(一)按查獲之第三級、第四級毒品及製造或施用第三級、第四級
    毒品之器具，無正當理由而擅自持有者，均沒入銷燬之。毒
    品危害防制條例第18條第1項中段定有明文（僅文字修正，
    無涉於新舊法比較）。次按施用或持有第三、四級毒品，因
    其可罰性較低，98年5月20日修正前之毒品危害防制條例乃
    予除罪化（修正後就持有第三級毒品純質淨重一定數量以上
    者，已制定刑罰）。惟鑑於第三級毒品係管制藥品，特於同
    條例第11條之1明定無正當理由，不得擅自持有；第18條第1
    項中段復規定查獲之第三、四級毒品，無正當理由而擅自持
    有者，沒入銷燬之。從而，依同條例第18條第1項中段應沒
    入銷燬之毒品，應係專指查獲之施用、持有第三級毒品而言
    （最高法院99年度台上字第338號判決意旨參照）。又查獲
    供施用而持有之第三級毒品，除非純質淨重20公克以上（被
    告行為時法），應依該條例第11條第5項處罰，持有之該項
    毒品，屬刑法第38條第1項之違禁物，得依該項規定沒收外
    ，僅能依該條例第18條第1項中段行政罰規定，以其無正當
    理由而擅自持有，沒入銷燬（最高法院99年度台上字第3908
    號判決意旨參照）。
(二)經查，被告之乙案所扣案如附表二編號3所示之物，鑑定檢
    出含有第三級毒品FUM-MB成分，有詮昕公司藥物檢驗報告（
    報告編號：D0000000-0）在卷可查（桃園地檢109年度毒偵
    字第3962號卷第127頁），然其純質淨重未滿20公克，且依
    卷內事證亦查無被告涉有何製造、運輸、販賣、意圖販賣而
    持有、以非法方法使人施用、引誘他人施用或轉讓第三級毒
    品之犯行，顯無依毒品危害防制條例第18條第1項前段規定
    沒收銷燬之餘地。再由毒品危害防制條例第11條第5項規定
    可知，單純持有第三級毒品，其純質淨重未逾20公克以上者
    ，並不成罪，故被告單純持有上揭第三級毒品，尚難遽以刑
    罰相繩，故上開扣案之第三級毒品愷他命，依上揭說明，應
    另依毒品危害防制條例第18條第1項中段規定行政沒入銷燬
    或由檢察官為適法之處理，此部分之聲請於法未合，應予駁
    回。
四、依刑事訴訟法第455條之36第2項，毒品危害防制條例第18條
    第1項前段，刑法第11條、第40條第2項，裁定如主文。
中　　華　　民　　國　　111 　年　　3 　　月　　8 　　日
                  刑事第二庭  法  官  姚亞儒
以上正本證明與原本無異。
如不服本裁定，應於裁定送達後5日內向本院提出抗告狀（須附
繕本）。
「切勿逕送上級法院」
                              書記官  楊姿敏　　　　　
中　　華　　民　　國　　111 　年　　3 　　月　　8 　　日
附表一
編號 扣案物名稱 數量 成分 備註 1 安非他命 1包（含包裝袋1只，毛重0.49公克）             第二級毒品甲基安非他命             1.慈濟大學濫用藥物檢驗中心鑑定書（臺東地檢署109年度毒偵字第512號卷第30頁） 2.保管字號：臺東地檢109年度安保字第145號 2 安非他命 1包（含包裝袋1只，驗餘毛重0.994公克）   3 安非他命 1包（含包裝袋1只，毛重0.46公克）   4 安非他命 1包（含包裝袋1只，毛重0.46公克）   5 安非他命 1包（含包裝袋1只，驗餘毛重1.4331公克）   6 安非他命 1包（含包裝袋1只，毛重0.2公克）   7 安非他命 1包（含包裝袋1只，毛重0.49公克）   8 安非他命 1包（含包裝袋1只，毛重0.5公克）   9 安非他命 1包（含包裝袋1只，毛重0.45公克）   10 安非他命 1包（含包裝袋1只，毛重0.51公克）   11 安非他命 1包（含包裝袋1只，毛重0.99公克）   


附表二
編號 扣案物外觀 數量 成分 備註  1 米黃色粉末 1包（含包裝袋1只，驗餘淨重0.39公克） 第一級毒品海洛因 1.法務部調查局濫用藥物實驗室鑑定書（桃園地檢署109年度毒偵字第3962號卷第105頁） 2.保管字號：臺東地檢110年度毒保字第2號   2 白色結晶體 1包（含包裝袋1只，驗前淨重0.7105公克） 第二級毒品甲基安非他命 1.詮昕公司藥物檢驗報告（報告編號D0000000-0，臺東地檢署110年度毒偵字第209號卷第17頁） 2.保管字號：臺東地檢110年度安保字第41號  3 白色結晶體 1包（含包裝袋1只，驗前淨重0.5696克） 第三級毒品FUB-AMB 1.詮昕科技股份有限公司藥物檢驗報告（報告編號D0000000-0，臺東地檢署110年度毒偵字第209號卷第19頁） 2.保管字號：臺東地檢110年度安保字第41號